【裁判字號】    98,財管,6
【裁判日期】    980828
【裁判案由】    指定遺產管理人
【裁判全文】
臺灣宜蘭地方法院民事裁定               98年度財管字第6號
聲  請  人  中國信託商業銀行股份有限公司
法定代理人  戊○○
非訟代理人  丁○○
上列聲請人聲請選任遺產管理人事件，本院裁定如下：
    主      文
選任乙○○（男，民國○○年○月○日生，身分證統一編號：Ｚ00000
0000號，住宜蘭縣羅東鎮○○路39巷3號3樓）為被繼承人丙○○
（女，民國○○年○月○○日生，身分證統一編號：Ｚ000000000號，
民國97年10月17日發現死亡，生前最後住所：宜蘭縣五結鄉○○
路○段188巷57號）之遺產管理人。
程序費用由被繼承人丙○○之遺產負擔。
    理      由
一、按繼承開始時，繼承人有無不明，而無親屬會議或親屬會議
    未於一個月內選定遺產管理人者，利害關係人或檢察官得聲
    請法院選任遺產管理人；又先順序繼承人均拋棄其繼承權時
    ，由次順序之繼承人繼承，其次順序繼承人有無不明或第四
    順序之繼承人均拋棄其繼承權者，準用關於無人承認繼承之
    規定，民法第1178條第2項、第1176條第6項分別定有明文。
    由是可知，繼承人均拋棄其繼承權者，利害關係人或檢察官
    得聲請法院選任遺產管理人。
二、本件聲請意旨略以：被繼承人丙○○於民國94年5月4日向聲
    請人借貸新臺幣（下同）2,600,000元，並辦妥抵押權設定
    登記在案，現仍有本金2,298,154元及利息、違約金仍未清
    償，因丙○○於97年10月17日死亡，其各順序繼承人包括乙
    ○○、甲○○、林鈺翔（以上為直系血親卑親屬）、林正華
    、林鎬瑛（以上為兄弟姊妹），均已拋棄繼承權，並經本院
    核定准予備查在案，故丙○○已無繼承人，爰依法聲請選任
    被繼承人丙○○之遺產管理人等語。
三、前揭事實，業據聲請人提出借據2件、本院支付命令、他項
    權利證明書、抵押權設定契約書、本院民事庭函、被繼承人
    之繼承系統表各1件、戶籍謄本8件、郵局存證信函5件為證
    ，並經本院依職權調閱97年度繼字第358、361號拋棄繼承權
    卷宗查核屬實，聲請人之主張，應堪信為真實。故本件繼承
    開始時，既有繼承人出面拋棄繼承，且法定繼承人均拋棄繼
    承權，其情形應與民法第1176條第6項「其次順序繼承人有
    無不明或第四順序之繼承人均拋棄其繼承權者」之構成要件
    相當，應準用無人承認繼承之規定，從而，聲請人本於利害
    關係人之身分聲請選任被繼承人之遺產管理人自有理由，應
    予准許。
四、查被繼承人丙○○之子乙○○經本院通知固未到庭表示意見
    。惟本院審酌乙○○為被繼承人林家微之子，為丙○○之最
    近親屬，現值「而立」之年，應有能力妥適處理丙○○之遺
    產；又財政部國有財產局臺灣北區辦事處宜蘭分處派員到庭
    陳述「繼承人均拋棄繼承，顯示遺債大於遺產，所以國有財
    產局無意願擔任被繼承人丙○○之遺產管理人」等語；且聲
    請人亦建議可由乙○○擔任遺產管理人。綜上，本院認由乙
    ○○擔任丙○○之遺產管理人尚屬合適，爰選任乙○○為丙
    ○○之遺產管理人。
五、依非訟事件法第21條第2項、民事訴訟法第78條，裁定如主
    文。
中    華    民    國    98    年    8     月    28    日
                  臺灣宜蘭地方法院家事法庭
                      法  官  周健忠
以上正本與原本無異。
如不服本裁定，應於裁定送達後10日內向本院提出抗告狀（應附
繕本）。
中    華    民    國    98    年    8     月    28    日
                      書記官  姚國華


司法院資訊處製作；財團法人民間司法改革基金會備份。
